臺灣高等法院刑事判決　　　　　　 99年度上更(一)字第451號
上　訴　人
即　被　告　劉文斌
選任辯護人　張漢榮律師
　　　　　　林宇文律師
上列上訴人因毒品危害防制條例案件，不服臺灣基隆地方法院98
年度訴字第973號，中華民國98年12月7日第一審判決（起訴案號
：臺灣基隆地方法院檢察署98年度偵字第1488號），提起上訴，
本院判決後（99年度上訴字第982號），經最高法院撤銷發回（
99年度台上字第6128號），本院判決如下：
    主  文
原判決關於轉讓第二級毒品部分暨定應執行刑部分均撤銷。
劉文斌被訴轉讓第二級毒品部分均無罪。
    理  由
一、公訴意旨略以：劉文斌明知安非他命為毒品危害防制條例所
    列管之第二級毒品，不得轉讓，竟基於轉讓第二級毒品安非
    他命之犯意，以其所使用之0000000000號行動電話門號為聯
    絡工具，於附表所示時、地，分別轉讓第二級毒品安非他命
    與李瑞靈（起訴書犯罪事實欄誤載為陳乃綺，經檢察官於原
    審到庭更正為李瑞靈）、張德馨等2人施用；嗣於98年3月25
    日3時50分許，分別在基隆市○○區○○路86號1樓、臺北縣
    萬里鄉嵌腳15、16號及基隆市○○區○○路84巷22之7號等
    處為海巡署北部地區巡防局臺北機動查緝隊會同基隆市警察
    局、臺北縣政府警察局等單位查獲，並扣得第一級毒品海洛
    因12包（合計純質淨重9.08公克）、夾鏈袋1只、殘渣袋3只
    、分裝袋1批、電子磅秤2台、行動電話10支、帳本2本、電
    熱器1台、瓦斯噴燈1組、分裝器具1批、注射針筒7支、吸食
    器1組、空燒杯1只、海洛因純度檢測器1台、壓模器1組、販
    毒所得新台幣6萬元、安非他命19包（合計純質淨重459.81
    公克）、第四級毒品麻黃鹼4包（合計純質淨重1600.76公克
    ）、內含安非他命及麻黃鹼之燒杯3只（內含安非他命純質
    淨重合計26.38公克）等物，因認劉文斌涉犯毒品危害防制
    條例第8條第2項之轉讓第二級毒品罪嫌。
二、按犯罪事實應依證據認定之，無證據不得認定犯罪事實；又
    不能證明被告犯罪者，法院應諭知無罪之判決，刑事訴訟法
    第154 條第2 項、第301 條第1 項分別定有明文。次按認定
    不利於被告之事實，須依積極證據，茍積極證據不足為不利
    於被告事實之認定時，即應為有利於被告之認定，更不必任
    何有利之證據；又刑事訴訟法上所謂認定犯罪事實之積極證
    據，係指適合於被告犯罪事實認定之積極證據而言，雖不以
    直接證據為限，間接證據亦包括在內，然而無論直接或間接
    證據，其為訴訟上之證明，須於通常一般之人均不致有所懷
    疑，而得確信其為真實之程度者，始得據為有罪之認定，倘
    其證明尚未達到此一程度，而有合理之懷疑存在而無從使事
    實審法院得有罪之確信時，即應由法院諭知被告無罪之判決
    （最高法院40年臺上字第86號、30年上字第816 號、29年上
    字第3105號、76年臺上字第4986號判例意旨參照）。再按，
    施用毒品者，其所稱向某人購買之供述，須補強證據以擔保
    其供述之真實性，良以施用毒品者其供述之憑信性本不及於
    一般人，況施用毒品者其供出來源，因而破獲者，法律復規
    定得減輕其刑，其有為偵查機關誘導、或為邀輕典而為不實
    之陳述之可能，其供述之真實性自有合理之懷疑，是施用毒
    品者關於其向某人購買毒品之供述，必須補強證據佐證，以
    擔保其供述之真實性，俾貫徹刑事訴訟無罪推定及嚴格證明
    之基本原則，而茲所謂補強證據，指其他有關證明施用毒品
    者之關於毒品交易之供述真實性之相關證據而言，必須與施
    用毒品者關於毒品交易之供述，具有相當程度之關連性，而
    足使一般人對施用毒品者關於毒品交易之供述，並無合理之
    懷疑存在，而得確信其為真實，始足當之（最高法院94年度
    臺上字第2033號、98年度台上字4092號裁判要旨參照）。
三、公訴人認上訴人即被告劉文斌涉犯前揭轉讓第二級毒品罪嫌
    ，無非係以被告供述大部分扣案物為其所有，並坦承以85萬
    元向「阿明」購入半公斤安非他命，及李瑞靈、張德馨均經
    具結指證扣案物為被告所有，且李瑞靈證稱被告有轉讓安非
    他命予伊等語，張德馨亦證稱被告有轉讓安非他命予伊等語
    ，暨前開扣案物品、法務部調查局濫用藥物實驗室鑑定書、
    刑事警察局鑑定書等為其主要論據。
四、證據能力方面：
  (一)被告之辯護人主張證人張德馨、李瑞靈，於警、偵詢之證述
    為審判外陳述，無證據能力。經查：上開證人於警詢之證述
    ，並無刑事訴訟法第159條之2所定「具有較可信之特別情況
    ，且為證明犯罪事實存否所必要」之情形，且經被告之辯護
    人爭執在卷，應認無證據能力，惟得用為彈劾其說詞之用。
    再證人張德馨業於原審審理時，經檢、辯及被告為交互詰問
    ，渠於偵查中之證述，並無顯不可信之情形，應有證據能力
    。而證人李瑞靈於原審、本院前審及本院，經傳拘均未能到
    庭，被告及辯護人於本院本次審理期間復未聲請傳喚以詰問
    之，而核渠於偵查中之證述，並無顯不可信之情形，應有證
    據能力。
  (二)鑑定人就其鑑定之經過及結果予以記載所作成之書面，茍符
    合刑事訴訟法第206條第1項、第208條之規定，即屬同法第
    159條第1項之「除法律有規定者外」之情形，自仍具證據能
    力，不受傳聞法則之規範。扣案白色結晶等分經法務部調查
    局、內政部警政署刑事警察局鑑定後，有驗定書在卷可稽（
    見偵查卷第211、213頁），均係法院或檢察官委託各該機關
    鑑定後製作之書面報告，為科技化驗形成之科學證據，依刑
    事訴訟法第206條第1項、第159條第1項規定，自有證據能力
    （參見最高法院98年度台上字第2037號判決意旨可參）。
  (三)除上開部分，經本院審酌如上外，本件卷內所有卷證資料（
    包含人證與文書證據、物證等證據），並無證據證明係公務
    員違背法定程序所取得；而檢察官、被告及其辯護人於審判
    期日對法院提示之卷證，均表示沒意見等語，且卷內之文書
    證據，亦無刑事訴訟法第159條之4之顯有不可信之情況，與
    不得作為證據之情形，且經本院審酌其作成之情況，認為適
    當。綜上，依刑事訴訟法第159條至159條之5之規定，本件
    認定事實所引用之本件卷證所有證據（包含人證與文書證據
    、物證等證據），均有證據能力。
五、訊據被告固坦認持有甲基安非他命之事實，惟否認有轉讓甲
    基安非他命予李瑞靈、張德馨，辯稱：李瑞靈、張德馨二人
    指稱被告轉讓安非他命予其二人施用云云，並不實在，被告
    因經常要加班，所以買這麼多扣案之甲基安非他命，這些量
    可吸1年到1年半左右，電子磅秤是因買毒品時用來確認重量
    是否正確等語。被告之辯護人另為被告辯稱：張德馨、李瑞
    靈均為施用毒品人口，隱瞞毒品來源，可能隨口指稱係被告
    轉讓，尚難僅憑渠二人之單一指訴，即認被告有轉讓甲基安
    非他命，縱被告所辯持有大量甲基安非他命，係為長期施用
    之詞不足採，亦無證據認被告持有扣案甲基安非他命係為販
    賣等語。經查：
  (一)證人李瑞靈於檢察官偵查時雖證稱：「3月24日晚上6、7 點
    ，在八堵八德路86號租屋處施用安非他命，沒有施用海洛因
    ，我是用玻璃球燒烤，當時我看到劉文斌在該處施用安非他
    命，我問他說我可以用嗎？他說可以，我就拿來用了，當時
    沒有他人在場」、「（問：劉文斌為何會在該處？）昨天晚
    上要我帶他的狗去打預防針，後來他就在86號睡著了」等語
    （見偵卷第179頁）。惟據李瑞靈於警詢時稱：「（問：你
    所吸食之第二級安非他命毒品是以多少代價、向何人購買？
    ）我沒有跟人家買，我看到被告在用，就自己跟他拿來用。
    」、「我看到被告在用毒品，就跟被告拿玻璃球來吸食，我
    沒有跟他拿毒品來吸食」等語（見偵卷第100頁），並未言
    及其有詢問過被告經被告同意後始拿被告之安非他命施用等
    情，此與李瑞靈在偵查中所述是經被告同意等語，稍有落差
    ，李瑞靈是否慮及相關刑責，而於偵查中補稱有詢問被告，
    事實是否如此非無可疑，以此當不足以逕認被告同意轉讓毒
    品。雖警方於98年3月25日至李瑞靈上開住處搜索，當時被
    告在該址剛睡醒，警方在該處扣得16包甲基安非他命，被告
    亦坦承該等毒品是其於同年月24日晚間購入85萬元甲基安非
    他命等情（見偵卷第110頁、第112頁），然被告因持有該等
    甲基安非他命經判決意圖販賣而持有第二級毒品部分，業已
    確定，而在無其他積極之證據證明之情況下，扣案之該等甲
    基安非他命或施用器具，並不足以佐證李瑞靈所稱其施用被
    告所有裝置在玻璃球燒烤之甲基安非他命等情為真，此外，
    以李瑞靈所述，其拿取被告之玻璃球施用甲基安非他命時，
    僅有其與被告在場，故並無其他證人或證據足資佐證李瑞靈
    所證述為真，李瑞靈關於被告轉讓甲基安非他命予其施用之
    情，無從遽以採信。
  (二)證人張德馨於檢察官偵查時證稱：其於3月24日上午9時許，
    開拖車前往楊梅怡聯貨櫃場停車時，在車內施用安非他命，
    該安非他命是其於3月21日與被告在萬里見面後，其離開前
    ，被告將安非他命裝在玻璃球內，讓其帶走施用，被告與其
    是同學，被告囑其帶機油過去，機油一瓶400元，被告有給
    錢，被告給安非他命則沒有收錢等語（見偵卷第179頁），
    惟張德馨於原審竟稱：其於3月21日帶機油上去萬里崁腳給
    被告，幫被告換機油，聊天時毒品安非他命放在旁邊，其向
    被告講了一下即順手在該處施用，要離開時並順手將玻璃球
    帶走，翌日再次施用等語（見原審卷第145頁、第146頁），
    張德馨前後所述其本身是否在萬里崁腳有施用安非他命，已
    有不符，且扣案之證物，無從作為張德馨證詞之佐證，情形
    正如李瑞靈部分，因此，無從單以張德馨之證詞即認定被告
    有轉讓毒品甲基安非他命予張德馨。
  (三)扣案之甲基安非他命19包（合計純質淨重459.81公克），固
    檢出二級毒品甲基安非他命成分，純度約95%，此有98年4月
    29 日刑鑑字第0980042602號內政部警政署刑事警察局鑑定
    書附卷可稽（見98年度偵字第1488號卷第213頁），惟被告
    除自行施用外，另有販賣該毒品安非他命及意圖販賣而持有
    毒品甲基安非他命之犯行經本院以99年上訴字第982號及最
    高法院以99年度台上字第6128號判決確定，自無從此等扣案
    毒品作為李瑞靈、張德馨所述被告有轉讓甲基安非他命犯行
    之佐證，已如前述。此外，查獲分裝袋1批、電子磅秤2台、
    行動電話10支、帳本2本及販毒所得6萬元等物，亦無從證明
    被告有何轉讓甲基安非他命之行為。
  (四)綜上，本件無足以令人確信李瑞靈、張德馨陳述為真實之補
    強證據。檢察官所提證據及指出證明之方法，無從說服本院
    形成被告確有轉讓第二級毒品之心證。此外，復無其他積極
    證據足資認定被告確有檢察官所指上揭犯行，基於無罪推定
    原則，既不能證明被告犯罪，自應為其無罪之諭知。
六、原審未詳予勾稽，遽認被告轉讓第二級毒品有罪並予論罪科
    刑，容有未洽。被告上訴意旨以其未轉讓毒品甲基安非他命
    ，執以指摘原判決不當，求予撤銷改判，其上訴為有理由，
    應由本院將原判決此部分暨定其應執行刑部分均撤銷，並依
    法諭知被告無罪。
據上論斷，應依刑事訴訟法第369條第1項前段、第364條、第301
條第1項前段，判決如主文。
本案經檢察官邱美育到庭執行職務。
中    華    民    國   100    年    2     月    9     日
                  刑事第二十一庭審判長法  官  周政達
                                      法  官  許永煌
                                      法  官  趙文
以上正本證明與原本無異。
檢察官如不服本判決，應於收受送達後10日內向本院提出上訴書
狀，其未敘述上訴之理由者並得於提起上訴後10日內向本院補提
理由書（均須按他造當事人之人數附繕本）「切勿逕送上級法院
」。
                                      書記官  葉金發
中    華    民    國   100    年    2     月    9     日
附表
┌──┬──────┬─────────┬────┬────────┐
│編號│時  間      │地     點         │對  象  │轉讓毒品種類數量│
├──┼──────┼─────────┼────┼────────┤
│ 1  │98年3月21日 │台北縣萬里鄉嵌腳15│張德馨  │施用一次之數量  │
│    │            │號                │        │                │
├──┼──────┼─────────┼────┼────────┤
│ 2  │98年3月24日 │基隆市○○區○○路│李瑞靈  │施用一次之數量  │
│    │晚上8時許   │86號1樓           │        │                │
└──┴──────┴─────────┴────┴────────┘